最高法院刑事判決　　　　　　九十四年度台上字第二八五一號
　　上　訴　人　甲○○
　　　　　　　　　　　　32巷.
　　　　　　　　　　 　 10.
上列上訴人因違反商業會計法案件，不服台灣高等法院台中分院
中華民國九十一年八月五日第二審判決（九十一年度上訴字第四
一三號，起訴案號：台灣台中地方法院檢察署八十九年度偵字第
一七三一七號），提起上訴，本院判決如下：
    主  文
上訴駁回。
    理  由
按刑事訴訟法第三百七十七條規定：上訴於第三審法院，非以判
決違背法令為理由，不得為之。是提起第三審上訴，應以原判決
違背法令為理由，係屬法定要件。如果上訴理由狀並未依據卷內
訴訟資料，具體指摘原判決不適用何種法則或如何適用不當，或
所指摘原判決違法情事，顯與法律規定得為第三審上訴理由之違
法情形，不相適合時，均應認其上訴為違背法律上之程式，予以
駁回。本件原判決認定上訴人甲○○係香港金川國際企業股份有
限公司（GOLD LAKERS，下稱金川公司）及香港芳琦有限公司（F
ANG CHI ，下稱芳琦公司）負責人。張家祥（另案偵辦）為台中
縣太平市○○○路十一之二號秋剛機器股份有限公司（下稱秋剛
公司）負責人。蘇智成（另案偵辦）則係台中市○○路五十七號
十三樓之七裕德昇有限公司（下稱裕德昇公司，名義負責人為陳
呂志鵬）實際負責人。民國八十八年十月間，上訴人與張家祥、
蘇智成，共同基於犯意之聯絡，利用營業稅法規定出口貨物之營
業稅稅率為零之規定，先由上訴人以芳琦公司名義自香港出口貨
物虛偽銷售予秋剛公司，次由秋剛公司將該批貨物虛偽銷售予裕
德昇公司，並於同年十一月、十二月間，開立新台幣（下同）二
千一百五十萬四千元之不實統一發票充作裕德昇公司之進項憑證
。上訴人再利用蘇智成提供之證件、印章，以裕德昇公司名義將
該批貨物出口予金川公司，並以裕德昇公司名義，持秋剛公司所
開立之上述不實之統一發票，向台中市稅捐稽徵處申請百分之五
營業稅之退稅，退稅金額為一百零七萬六千零十九元及三百三十
五元，合計一百零七萬六千三百五十四元。至於秋剛公司開立統
一發票所應繳納之銷項營業稅額，則不予報繳，藉由「假進、出
口，真退稅」方式，詐取退稅款。由上訴人抽取百分之四十之佣
金，餘百分之六十歸張家祥所得，蘇智成則可獲得虛增營業額之
利益。嗣於八十九年十月二十四日上午十時許，上訴人持裕德昇
公司存摺、印章及陳呂志鵬之身分證領取退稅支票二張，金額依
序為一百零七萬六千零十九元及三百三十五元，存入中興商業銀
行台中分行後，即為法務部調查局中部地區機動工作組查獲等情
。因而撤銷第一審之不當判決，改判仍論處其共同商業負責人，
以明知為不實之事項，而填製會計憑證罪刑。已綜核全部卷證資
料，詳加斟酌論斷，敘明其所憑之證據及認定之理由，而以上訴
人否認犯罪所持之辯解為不足採，予以指駁綦詳，俱有卷存之證
據資料可資覆按。從形式上觀察，並無判決違背法令之情形存在
。按因身分或其他特定關係成立之罪，其共同實施或教唆幫助者
雖無特定關係，依刑法第三十一條第一項之規定，仍應以共犯論
。又共同實施犯罪行為，在合同意思範圍內，相互利用他人之行
為，以達其犯罪之目的，原不必每一階段均參與，祇須分擔犯罪
行為之一部，即應對於全部所發生之結果共同負責，而共同正犯
之意思聯絡，不限於事前有所協議，於行為當時，基於相互之認
識，以共同犯罪之意思參與者，亦無礙於共同正犯之成立。上訴
人以芳琦公司名義自香港出口貨物虛偽銷售予秋剛公司，再轉售
予裕德昇公司，並由秋剛公司開立不實之統一發票充作裕德昇公
司之進項憑證。上訴人再利用蘇智成提供之證件、印章，以裕德
昇公司名義將該批貨物出口予金川公司，並以裕德昇公司名義，
持秋剛公司所開立不實之統一發票，以「假進、出口，真退稅」
方式，向台中市稅捐稽徵處詐取百分之五營業稅之退稅款，約定
由上訴人抽取百分之四十之佣金，餘百分之六十歸張家祥所得，
蘇智成則可獲得虛增營業額之利益。嗣由上訴人持退稅支票存入
中興商業銀行台中分行。則上訴人與張家祥、蘇智成間，顯係在
合同意思範圍內，相互利用他人之行為，以達其犯罪之目的，雖
各人祇分擔犯罪行為之一部，仍應對於全部所發生之結果共同負
責。又其事前縱未有協議，但於行為當時，基於相互之認識，以
共同犯罪之意思參與，亦無礙於共同正犯之成立，原判決以違反
商業會計法之共同正犯相關罪名問擬，自屬正當合法。至於芳琦
公司自香港出口貨物虛偽銷售予秋剛公司，雖開立「報價單」，
而由秋剛公司開立不實之統一發票，上訴人縱非秋剛公司之負責
人，但渠等既係共同實施犯罪，即應對於開立不實統一發票之行
為共同負責，原判決雖漏未引述刑法第三十一條第一項之規定，
究於判決結果無生影響，仍不得據為上訴第三審之適法理由。又
查證據之取捨及其證明力之判斷，屬於事實審法院之職權，苟其
所為之判斷，並不違背經驗法則及論理法則，即不能任意指為違
背法令，而執為合法之第三審上訴理由。而認定犯罪事實所憑之
證據，並不以直接證據為限，間接證據亦包括在內，審理事實之
法院綜合卷內之直接、間接證據，本於推理作用，於通常一般之
人均不致有所懷疑，得確信其為真實之程度者，即非不得據之為
有罪之認定。原判決論處上訴人違反商業會計法罪刑，係綜合上
訴人及共犯蘇智成之部分自白，台中市營業人銷售額與稅額申報
書、廣告草稿及退稅專戶存款支票、秋剛公司開予裕德昇公司之
發票、對開發票明細表、陳呂志鵬授權書、裕德昇公司空白發票
等直接、間接證據，本於推理作用為認定犯罪事實之基礎，並非
單採上訴人及共犯蘇智成之自白為論斷之依據。其中關於上訴人
及共犯蘇智成之自白是否出於自由意志之陳述？有無證據能力？
其自白是否與事實相符？此乃原審取捨證據及證據證明力判斷職
權之合法行使，其所為判斷，尚無悖乎一般經驗法則，自不得指
為違法。另有罪判決書對於被告有利之證據不採納者，應於理由
內記載其理由，如未記載，雖屬程序違誤，但顯然於判決結果無
影響者，仍不得據為上訴第三審之適法理由。原判決認定上訴人
與共犯蘇智成、張家祥共同開立不實之統一發票，以「假進、出
口，真退稅」方式，向台中市稅捐稽徵處詐取百分之五營業稅之
退稅款，事證已臻明確，共犯張家祥所呈報之刑事陳述狀內載：
上訴人對於開立不實之統一發票，以「假進、出口，真退稅」方
式，向台中市稅捐稽徵處詐領退稅款之行為不知情云云。然張家
祥為共同正犯之一，上述陳報狀無非係迴護上訴人之辯詞，原判
決雖未說明其不予採納之理由，顯然於判決結果無影響，仍不得
據為上訴第三審之適法理由。末查刑事訴訟法第一百八十四條第
二項僅規定因發見真實之必要，得命證人與他證人或被告對質，
亦得依被告之聲請，命與證人對質，是其應否對質，在審理事實
之法院，本有自由裁酌之權。蘇智成為本案之共同正犯，已於偵
查中自白犯罪無異，原審審理時已依修正前之刑事訴訟法規定，
將其自白向上訴人逐一提示朗讀並告以要旨，予以辯解之機會，
則原審未命其與上訴人對質，尤難謂為違法。上訴意旨置原判決
上開明確論斷於不顧，對原審取捨證據及證據證明力判斷之審判
職權行使，任憑己見，或就同一證據資料為相異之評價，或就不
影響於判決本旨事項再為事實上之爭辯，均與法律規定得為第三
審上訴理由之違法情形，不相適合，其上訴為違背法律上之程式
，應予駁回。
據上論結，應依刑事訴訟法第三百九十五條前段，判決如主文。
中　　華　　民　　國　九十四　年　　六　　月　　二　　日
                      最高法院刑事第三庭
                          審判長法官  紀　俊　乾
                                法官  黃　正　興
                                法官  劉　介　民
                                法官  陳　東　誥
                                法官  趙　文　淵
      本件正本證明與原本無異
                                      書  記  官
中　　華　　民　　國　九十四　年　　六　　月　　九　　日
                                                      Ｋ
